【裁判字號】    92,上訴,1962
【裁判日期】    920826
【裁判案由】    誣告
【裁判全文】
臺灣高等法院刑事判決                          九十二年度上訴字第一九六二號
    上  訴  人
    即  自訴人  丙○○
    被      告  辛○○
右上訴人，因被告誣告案件，不服臺灣板橋地方法院，九十一年度自字第四五一號，
中華民國九十二年四月二十三日第一審判決提起上訴，本院判決如左：
    主  文
上訴駁回。
    理  由
一、自訴意旨略以：被告辛○○與自訴人丙○○均係「龍景天下社區」之住戶，被告
    於民國九十一年五月二十四日至臺北縣政府警察局中和分局南勢派出所指訴自訴
    人基於傷害之犯意，於九十一年五月十九日下午二時許，在臺北縣中和市○○街
    一四三巷一六弄二十二號前，無故徒手摑掌被告耳光，致其受傷，並揚言要與
    自訴人到其他地方決鬥等語後離去，因認自訴人涉嫌刑法第二百七十七條第一項
    之傷害罪嫌云云，其後被告於檢察署偵查時一再虛構有人證庚○○、物證社區監
    視錄影帶之事，案經臺灣板橋地方法院檢察署檢察官偵查後始為不起訴之處分，
    因認被告涉有刑法第一百六十九條之第一項誣告罪嫌云云。
二、按誣告罪之成立以意圖他人受刑事處分或懲戒處分，而為虛偽之告訴告發報告者
    為要件。所謂虛偽係指明知無此事實故意捏造而言，若告訴人誤認有此事實或以
    為有此嫌疑，自不得指為虛偽，即難科以本罪。又誣告罪之成立，以告訴人所訴
    被訴人之事實必須完全出於虛構為要件，若有出於誤會或懷疑有此事實而為申告
    ，以致不能證明其所訴之事實為真實，縱被訴人不負刑責，而告訴人本缺乏誣告
    之故意，亦難成立誣告罪名。再告訴人所訴事實不能證明其係屬實，在對於被訴
    人為不起訴處分確定者，固不能謂告訴人因此即應負誣告罪責，然此必以告訴人
    有出於誤會或懷疑被訴人有此事實，或對其事實張大其詞而為申告之情形，始足
    以當之。最高法院四十年臺上字第八八號、四十四年臺上字第八九二號、三十二
    年上字第一八四號判例意旨可資參照。
三、經查本件被告於九十一年五月二十四日向臺北縣政府警察局中和分局南勢派出所
    告訴自訴人傷害案件，經臺灣板橋地方法院檢察署檢察官以九十一年度偵字第一
    三三六四號為不起訴處分確定，有自訴人提出不起訴處分書附卷可稽，並有該案
    偵查卷影本在卷足憑，復為被告辛○○所承認，應可認為實在。惟訊據被告辛○○堅決否認有何誣告犯行，辯稱：「九十一年五月十九日下午，自訴人確實有在
    龍景天下社區警衛室門口前，自背後以手打伊左耳，且伊感覺自訴人手上握有硬
    物，但打了之後就不見了，其後自訴人又稱欲約被告至竹林中學門口決鬥，伊未
    予理會，旋即報警處理，事後伊並向社區聲請調閱當日監視錄影帶，並送交警員
    以為證，伊提出告訴並非憑空捏造」等語。
四、查台灣板橋地方法院檢察署九十一年偵字第一三三六四號傷害案件不起訴處分，
    考其理由，無非係以：(一)告訴人（即本案之被告）於警詢及檢察官偵查中均自承
    ：當時因無外傷或明顯傷痕，故無前往醫院就醫，亦無任何診斷證明書等語明確
    ，從而，告訴人既未因被告（即本案自訴人）之毆打行為而受有傷害，自與刑法
    傷害罪之構成要件未合。(二)次查，證人庚○○於偵查中到庭結證稱：當時伊在警
    衛室外面，沒有看見他們二人，那時正在處理機車是否有亂停，沒有注意其他事
    情等語，職是，被告是否確有徒手摑掌告訴人並揚言「要與告訴人到其他地方決
    鬥」等語之情事，實非無疑。(三)況查，遍觀全卷並無告訴人所稱之社區監視錄影
    帶，又經向臺北縣政府警察局中和分局偵查員戊○○詢問結果，亦無該卷錄影帶
    附卷等情，認並無積極證據足證自訴人之傷害犯嫌，始予以不起訴處分。
五、惟查被告於九十一年五月二十四日赴臺北縣政府警察局中和分局製作訊問筆錄時
    ，經警訊以自訴人如何傷害之過程，據其指稱：「係自伊左後方用手打伊耳光，
    好像有持類似硬物東西，且當時有社區守衛羅姓管理員見到當時情形，伊並能提
    供社區錄影帶證明對方傷害伊」等語，嗣於九十一年六月二十一日警訊中仍為相
    同供述，雖其迭於警訊及偵查中均坦稱因無明顯傷勢，故未前往醫院驗傷等語，
    而未提出診斷證明書以佐證告訴自訴人之傷害犯行，惟診斷證明書僅為物證之一
    種，非必以被告指訴他人傷害犯行，須提出診斷證明書為其必要證據，倘另有其
    他事證足資證明，亦可成罪，況且刑法傷害罪雖以加害者以傷害人之意思並發生
    傷害之結果者始能成立，苟加害人以傷害人之意思而加暴行，並未發生傷害結果
    ，仍不成立傷害罪為其構成要件（最高法院二十三年上字第七六三號判例要旨參
    照），惟我國一般民眾缺乏法學素養，對於須受有何受傷程度始達成刑法之傷害
    罪責，或可對之提出告訴，並無具體概念，因之被告縱因自認並無明顯傷勢，而
    未前去驗傷，致無以證明自訴人對之造成之傷害結果，然事實真相如何，亦有待
    法院查明論斷，自不得因此遽認被告即有虛構傷害情節而誣陷自訴人入人於罪之
    意圖；其次被告指訴當時有證人社區守衛庚○○管理員目賭傷害經過，嗣證人庚○○上開傷害案件偵查中雖否認目賭，證稱：「當時伊在警衛室外，並沒有看見
    他們二人，伊那時是在處理機車是否亂停，沒有注意其他事情」云云，在本院亦
    為相同之供述，惟其在傷害案件警員訪察時，其則供稱當時伊正在協助搬家，此
    有訪談記錄附傷害案件卷內足按，證人前後所供不一，況自訴人與被告於九十一
    年五月十九日下午二時許，確有同時出現在龍景天下警衛室前發生糾葛，為自訴
    人所承認，而警衛室係在車庫之車道旁，此亦有照片可稽，證人庚○○在本院稱
    其當時在車庫邊整理機車，則豈會不見自訴人與被告？顯見其不願得罪於人，其
    證言之真實性已屬可疑自無可採。
六、又查被告在警訊（派出所）時已供述其可提供錄影帶證明自訴人傷害，於中和警
    察分局訊問時陳稱有錄影帶為證，且被告確有取得案發當時之轉拷錄影帶，此有
    請款單據附卷可稽，證人即龍景天下管理委員會監察委員丁○○並在該請款單據
    上簽名確認（參見上訴卷九一頁）證人即龍景天下總幹事己○○在本院亦證述有
    拷貝錄影帶給被告，證人即警員乙○○在原審及本院亦均供稱被告有拿錄影帶來
    ，其有送到中和警察分局，證人即警員戊○○在原審及本院亦證稱有收到派出所
    轉來之錄影帶，並有勘驗錄影帶，後來找不到錄影帶，雖證人乙○○在原審先稱
    被告沒有提供錄影帶，其並未收到，此係因其一時記憶不清所致，其嗣即時更正
    謂有收到。又證人丁○○在本院雖證述從錄影帶看不到自訴人與被告發生糾紛或
    毆打情形，然質之有幾人勘驗錄影帶及證人己○○有無參與勘驗，均以不知道回
    答，則其何以對自訴人與被告有無發生糾紛，記憶特別深刻？顯有隱情，其此部
    分證言尚不得為不利於被告之認定。
七、又依原審赴龍景天下現場勘驗結果雖載無法拍攝到警衛室，僅於第一台監視螢幕
    右下角分割畫面呈現最靠近車道。然依自訴人自稱被告當時是坐在警衛室門口，
    伊就站在被告的正對面與被告交談，被告亦承認其當時坐在警衛室前，此有勘驗
    筆錄及照片附卷可稽（參見原審卷九七頁背面、一○○頁），而依證人梁景聰亦
    供證稱：「依照監視器裝設角度是斜的，可能可以照到自訴人站的位置，惟自訴
    人自承當時站立之位置並非車道出入口，而係警衛室前（參見原審卷九七頁背面
    照片(五)所示）；自訴人在本院亦陳稱：「錄影機（監視器）可以照到警衛室三分
    之一，剛好照到警衛那邊，證人丁○○亦證稱：「確實可以照到警衛室的一部分
    」（以上參見上訴卷八四頁），足見該監視器事後於勘驗前有被人移動角度，勘
    驗筆錄所載「無法拍攝到警衛室，僅於第一台監視螢幕右下角分割畫面呈現最靠
    近車道」，並不能即謂當時情況確實如此而為被告不利之認定。自訴人稱監視器
    未移動過，顯非無疑。至於證人甲○○提出之龍景天下會議記錄、收支明細表並
    不足以證明監視器之角度未被他人移動過，故不予斟酌。又其雖稱九十一年三月
    有更換監視系統，但此並不能即謂嗣後無他人移動錄影鏡頭之角度，且依前述錄
    影鏡頭可錄到警衛室部分，故證人甲○○所證亦不能證明被告有誣告犯行。
八、證人即警員戊○○在原審供稱：「其勘驗錄影帶內容就是兩人在警衛室裡面，後
    來譚先生出了警衛室手摸著耳朵或是頭部，丙○○隨後出來，指著譚先生」，在
    本院稱：「他們有一位進警衛室後摸著頭走出來，另一位拿著椅子叫囂」，與被
    告所供自訴人在警衛室前，從左後方揮手打伊耳朵不符，但此或係其將錄影帶遺
    失，經過時日記憶不清所致，然此亦不能即謂被告係出於虛構。
九、綜上所述，自不得因被告未受傷，現場錄影帶為警所遺失（警員遺失證物之行政
    責任係另一問題），證人庚○○前後不一之供述，遽認被告告訴自訴人前開傷害
    案件，係出於憑空捏造之事實，依前揭說明，尚與誣告罪有間，其他又無積極證
    據可資證明被告有誣告之犯行，原審因而以不能證明被告犯罪，諭知無罪之判決
    ，尚無不合，自訴人上訴謂其並無毆打被告，被告告訴伊傷害，顯係誣告，為無
    理由，應予駁回。
十、自訴人聲請再勘驗現場，惟本件已經原審赴現場勘驗完畢，製有勘驗筆錄及照片
    附卷，本院認無再勘驗之必要，又自訴人聲請函調其本人及警員戊○○之通聯紀
    錄，因本件事實已明，本院亦認無必要調取，均併此敘明。
據上論斷，應依刑事訴訟法第三百六十八條判決如主文。
中      華      民      國    九十二    年      八      月    二十六    日
                              臺灣高等法院刑事第十七庭
                                  審判長法  官  陳  正  雄
                                        法  官  許  錦  印
                                        法  官  許  宗  和
右正本證明與原本無異。
如不服本判決，應於收受送達後十日內向本院提出上訴書狀，其未敘述上訴之理由者
並得於提起上訴後十日內向本院補提理由書（均須按他造當事人之人數附繕本）。
                                        書記官  吳  鎮  鑫
中      華      民      國    九十二    年      八      月    二十八    日


司法院資訊處製作；財團法人民間司法改革基金會備份。
